臺灣臺南地方法院民事判決　九十二年度智字第一八號
　　原　　　告　甲○○
　　訴訟代理人　蕭麗琍律師
　　被　　　告　李景修即太品翔實業社
　　被　　　告　熹鈺興業股份有限公司
　　兼右被告之
　　法定代理人　乙○○
　　訴訟代理人　柯雅芬
右當事人間請求侵權行為損害賠償事件，本院（言詞辯論終結期日：民國九十四年一
二月二十日）判決如左：
    主    文
原告之訴及其假執行之聲請均駁回。
訴訟費用由原告負擔。
    事    實
一、原告方面：
（一）聲明：求為判決：
  1.被告等應連帶給付原告新台幣貳佰萬元整及自本件繕本送達翌日起至清償日止按
    週年利率百分之五計算之利息。
  2.原告願供擔保，請准宣告假執行。
  3.訴訟費用由被告等連帶負擔。
（二）陳述：
  1.按訴狀送達後，原告不得將原訴變更或追加他訴。但不甚礙被告之防禦及訴訟之
    終結者不在此限，民事訴訟法第二百五十五條第一項第七款定有明文。本件原告
    於起訴後追加共同侵權行為人乙○○與熹鈺興業股份有限公司（下稱熹鈺公司）
    為共同被告，並無礙於被告李景修之防禦及訴訟之終結，合先陳明。
  2.被告乙○○為被告熹鈺公司之負責人，與被告李景修即太品翔實業社之負責人，
    明知「腳底按摩機」業經原告向經濟部智慧財產局申請取得新型第一八六八七五
    號專利權在案，竟意圖共同營利，基於概括之犯意，未經專利權人原告之同意，
    即由被告乙○○連續製造仿冒品，交被告李景修組裝販賣︵證物四︶。嗣經原告
    購得被告等所生產之仿冒品，送交許添宏專利代理人鑑定，鑑定結果被告等所製
    售之「ＧＤ︱調理氣血機」與原告新型專利第一八六八七五號﹁腳底按摩機﹂之
    申請專利範圍實質相同，足以證明被告等所為確已侵害原告上開新型專利權。
  3.查新型專利權受侵害時，專利權人得請求賠償損害，並得請求排除其侵害，有侵
    害之虞者，得請求防止之，修正前專利法第八十八條第一項、第一百零五條定有
    明文。又，數人共同不法侵害他人權利者，連帶負損害賠償責任；不能知其中孰
    為加害人者，亦同。造意人及幫助人，視為共同行為人，民法第一百八十五條參
    照。被告等未經原告之同意，故意製造相同於原告新型專利權之腳底按摩機，並
    以低價傾銷，已造成原告鉅額之損害，爰依上開規定請求被告等連帶賠償原告之
    損失新台幣二百萬元，並依修正前專利法第八十九條第一項第三款之規定，請鈞
    院囑託專利專責機關或專家估計原告之損害。
  4.對經濟部智慧財產局九十三年十二月十七日（93）智專三（三）05077字第0九三
    二一一一四五九0號專利舉發審定書不爭執，但已提起訴願。
（三）證據：提出新型第一八六八七五號專利證書及專利公報影本、收據影本、專利
      侵害報告書影本、照片等件為證。
二、被告方面：
    被告等均未於言詞辯論期日到場，惟據其提出書狀所作聲明或陳述：
（一）聲明：求為判決如主文所示。
（二）陳述：
 甲、被告李景修即太品翔實業社部分；
   1.我並不知道有侵害到原告的專利權。
 乙、被告熹鈺興業股份有限公司及乙○○部分；
   1.我不知道我們侵害原告什麼專利權。
   2.雜誌在民國八十八年、八十九年該產品就已經上市，針對原告告訴，我懷疑原
     告與李景修有串通之嫌，八十九年十一月十六日元歆公司以經將已經將該產品
     之模具轉讓給品太品翔實業股份有限公司，我受到太品翔實業之委託實際上是
     九十年四月份，我向太品翔先生請款是在九十年七月六日，林士凱先生是在九
     十年八月二十一日申請專利，九十一年三月份核准，所以是我們先生產製造，
     之後林士凱先生才申請專利。林士凱先生的票在九十年九月七日跳票。太品翔
     公司要求不要將票提示，到九十一年九月五日才向法院申請給付票款九十一年
     十一月六日判決林士凱先生應付該票據之金額。林士凱先生仍拒絕給付，並稱
     此支票是因為他付給李景修先生的貨有瑕疵所以拒絕給付。九十二年二月十七
     日才向法院聲請查封林士凱先生之房屋。林士凱先生與同年三月十三日再度上
     訴，並請李景修當證人。（庭呈債務人異議之訴影本一份）九十二年六月二日
     開調解庭，七月八日調解成立，八月八日林士凱先生匯款，並由李景修先生，
     逐月分攤返還林士凱先生，八月二十日撤回強制執行，在九月二日就收到他們
     告我的起訴狀。
   3.為何被告李景修先生本來是太品翔實業公司，今日又變為太品翔實業社。
   4.何謂連續製造販賣，我只有生產一批零件而已。
   5.原告要告我，我並沒有收到原告的動作。（如存證信函等）
   6.該產品本來在市面上就已經有了，請求查明。
   7.見過該產品的人有：東森購物頻道、勳風公司、桂得公司、安翌公司。
   8.原告之專利權業經經濟部智慧財產局撤銷。，
（三）證據：被告熹鈺興業股份有限公司提出契約書影本、調解筆錄、債務人異議之
      訴繕本、本院新小字第三七七號判決影本、專利舉發審定書各一件為證。
      理    由
壹、程序方面：本件被告經合法通知，未於言詞辯論期日到場，核無民事訴訟法第三
    百八十六條所列各款情形，爰依原告之聲請，由其一造辯論而為判決。
貳、實體方面：
一、本件原告起訴主張：被告乙○○為被告熹鈺公司之負責人，與被告李景修即太品
    翔實業社之負責人，明知「腳底按摩機」業經原告向經濟部智慧財產局申請取得
    新型第一八六八七五號專利權在案，竟意圖共同營利，基於概括之犯意，未經專
    利權人原告之同意，即由被告乙○○連續製造仿冒品，交被告李景修組裝販賣。
    嗣經原告購得被告等所生產之仿冒品，送交許添宏專利代理人鑑定，鑑定結果被
    告等所製售之「ＧＤ︱調理氣血機」與原告新型專利第一八六八七五號「腳底按
    摩機」之申請專利範圍實質相同，足以證明被告等所為確已侵害原告上開新型專
    利權等情，固據提出新型第一八六八七五號專利證書及專利公報影本、收據影本
    、專利侵害報告書影本、照片等件為證，被告熹鈺興業股份有限公司則否認有何
    侵害專利權情事，辯稱原告之專利權業經經濟部智慧財產局撤銷其專利權云云。
二、依兩造所不爭之前開經濟部智慧財產局九十三年十二月十七日（93）智專三（三
    ）05077字第0九三二一一一四五九0號專利舉發審定書主文記載；系爭專利「腳
    底按摩機」應撒銷專利權，有該審定書在卷足憑。按所謂侵害專利權係謂行為人
    明知他人依法向經濟部智慧財產局申請取得專利權在案，意圖營利，未經專利權
    人之同意，即予製造、組裝、販賣仿冒品，致生損害於專利權人之謂，系爭專利
    權既經經濟部智慧財產局九十三年十二月十七日（93）智專三（三）05077字第0
    九三二一一一四五九0號專利舉發審定書撤銷專利權，據該審定書理由欄記載；
　(一)系爭專利「腳底按摩機」申請日為九十年八月二十一日，本局於九十一年二月四
　　日審定准予專利，其是否有應撒銷專利權之情事，自應以核准審定時所適用之九
　　十年十月二十四日修正公布之專利法規定為斷。
　(二)系爭專利申請專利範圍共兩項，第一項為獨立項，其係「一種腳底按摩機，包括
　　有：一機殼，其上方平行相對設有二遠紅外線之透光板，透光板上設有透孔，透
　　光板上並佈設有數按摩凸粒，透光板下方設有遠紅外線之電路板，機殼上設有轉
　　向開關及遠紅外線開關，機殼上方另設有按摩滾柱，按摩滾柱上佈設有數按摩凸
　　粒，機殼內設有數因定凸柱；驅動裝置，係因設於機殼內，驅動裝置係設有馬達
　　，馬達之二側各設有一傳動蝸稈，傳動蝸桿之二側各設有從動蝸輪，從動蝸輪之
　　轉軸上則設有轉盤，轉盤上設有數容置槽，容置槽內樞設有按摩滾珠，按摩滾珠
　　係凸出於轉盤之盤面上，數固接元件將驅動裝置固設於機殼內；一底板，係組裝
　　於機殼之底部；如上述構件之組成，藉由驅動裝置之馬達二端之傳動蝸桿傳動二
　　側之從動蝸輪，從動蝸輪並帶動上方之轉盤旋轉，轉盤上之按摩滾珠則隨之旋轉
　　，按摩腳底各部位之穴道，並且藉由機殼上所設之遠紅外線照射，可達到腳底按
　　摩之最佳療效。」第二項為附屬項（詳如系爭專利申請專利範圍）。
　(三)證據一係西元一九九九年八月出版之 「Trade WindS Monthly」雜誌正本及第五
　　十一頁揭露型號AN－910名的腳底按摩機影本；證據二為證據一型號AN－910的腳
　　底按摩機樣品照片；證據三為西元一九九九年八月出版 「Trade WindS Monthly
　　」雜誌第五十一頁AN－910的腳底按摩機影本；證據四為「Trade WindS Monthly
　　」雜誌第五十一頁型號 AN－180RD的腳底按摩機影本。舉發理由主要述稱：系爭
　　專利第一項請求項的構造，可由熟悉該項技術者，將證據一、二與證據三或四輕
　　易組合而成，僅具滾珠按摩及遠紅外線按摩之功能，並未增進功效，不具進步性
　　；系爭專利第二項之按摩凸粒鸚，亦為證據一、二所揭露，亦不具進步性，系爭
　　專利違反專利法第九十八條第二項之規定，應撤銷專利權云云。本舉發案於九十
　　三年七月十三日下午兩點，由舉發人攜證據二之型號AN－910的腳底按摩機的樣
　　品至局辦理面詢，主要勘驗樣品的構造與證據二的照片是否一致。
　(四)證據一為一九九九年八月公開之刊物，其第五十一頁揭露型號 AN－910的腳底按
　　摩機；證據二為型號 AN－910的腳底按摩機樣品照月與前揭勘驗之樣品一致，樣
　　品的型號AN－910　及外觀與證據一所揭露型號AN－910的腳底按摩機外觀相符，
　　故證據一、二具關聯性，雖被舉發人質疑型號係以標籤方式黏貼及證據一標示「
　　健康氣血循環機」與樣品標示「滾輪氣血循環機」不同，無法證明證據二之樣品
　　與證據一有關聯性，惟健康運動器材，一般係以標籤方式黏貼標示型號、名稱或
　　商標，名稱亦可因需要而部分改變，依商場慣例、經驗法則，證據一、二仍具關
　　聯性，證據一可證明證據二之型號AN－910 的腳底按摩機於系爭專利申請前已公
　　聞。證據一、二型號AN－910 的腳底按摩機包括：機殼，其上方之踏板設有透孔
　　及數按摩凸粒，機殼上設開關，及另設有按摩滾柱及佈設有數按摩凸粒，機殼內
　　設有數固定凸柱；驅動裝置，係固設於機殼內，驅動裝置設馬達，馬達的兩側各
　　設有傳動蝸桿，傳動蝸桿之二側嚙合有從動蝸輪，從動蝸輪之轉軸上設有轉盤，
　　轉盤上設有數容置槽，容置槽內樞設按摩滾珠，按摩滾珠係凸出於轉盤之盤面上
　　，轉盤中間凸設按摩凸粒；數固接元件將驅動裝置固設於機殼內；一底板組裝於
　　機殼之底部；藉驅動裝置之馬達兩端之傳動蝸稈傳動兩側的從動蝸輪，從動蝸輪
　　帶動上方之轉盤旋轉，轉盤上的按摩滾珠則隨之旋轉，按摩腳底之穴道」。證據
　　三揭露「型號AN－110 腳底按摩機，具透明踏板及紅外線加熱」。證據四揭露「
　　型號AN－180RD腳底按摩機，具透明踏板及紅外線加熱，結合按摩機構」。
　(五)系爭專利與舉發證據相較，雖證據一、二無系爭專利「透明踏板及紅外線加熱」
　　，證據四之按摩機構未揭露內部構造，無法與系爭專利相較，惟證據一、二型號
　　AN－910 腳底按摩機已褐露系爭專利門「藉驅動裝置之馬達之兩端之傳動蝸桿二
　　側從動蝸輪，從動蝸輪帶動上方之轉盤旋轉，轉盤上之按摩滾珠則隨之旋轉，按
　　摩腳底之穴道」之主要構造、技術及功效；證據三、四已揭露系爭專利「腳底按
　　摩機具透明踏板及紅外線加熱」之技術及功效，系爭專利之紅外線加熱，並未揭
　　露有特殊構造，其將證據一、二之滾動按摩與證據三、四之紅外線加熱按摩集合
　　於一機體，為運用申請前既有之技術或知識，而為熟悉該項技術者所能輕易完成
　　，僅具相加功效，並未能產生新作用或增進功效，不具進步性。系爭專利申請專
　　利範圍第二項「轉盤中間凸設按摩凸粒」亦已揭露於證據二，亦不具進步性。
三、換言之，此一設計非原告首創，原告其後取得此一專利權，其專利內容確有疑義
    ，對此，原告之專利權經提出舉發，經智慧財產局審酌後，認原告申請本件專利
    權之前，市場上即已存有已揭露系爭專利「腳底按摩機具透明踏板及紅外線加熱
    」之技術及功效產品，系爭專利之紅外線加熱，並未揭露有特殊構造，其將前開
    產品一、二之滾動按摩與三、四之紅外線加熱按摩集合於一機體，為運用申請前
    既有之技術或知識，而為熟悉該項技術者所能輕易完成，僅具相加功效，並未能
    產生新作用或增進功效，不具進步性。系爭專利申請專利範圍第二項「轉盤中間
    凸設按摩凸粒」亦已揭露於證據二，亦不具進步性，認舉發成立撤銷專利權。
四、原告之專利權既經經濟部智慧財產局撤銷其專利權，則被告等辯稱並無侵害原告
    之專利權應屬可採，從而，原告所謂被告侵害其權利之說，即屬乏據，其有關損
    害賠償之請求，即無理由，應予駁回。
五、本件事證已臻明確，兩造其於攻擊防禦方法，經審酌於判決結果不生影響，爰不
    一一論述，附此敘明。
六、假執行之宣告：
    本件原告之訴既經駁回，其假執行之聲請即失所附麗，應併予駁回，附此敘明。
七、結論：原告之訴為無理由，依民事訴訟法第三百八十五條第一項前段、第七十八
    條，判決如主文。
中　　　華　　　民　　　國　　　九十四　　年　　　一　　月　　三十一　　日
                        臺灣臺南地方法院民事第一庭
~B法　　　官　何清池
右為正本係照原本作成
如對本判決上訴，須於判決送達後廿日內向本院提出上訴狀
中　　　華　　　民　　　國　　　九十四　　年　　　一　　月　　三十一　　日
~B法院書記官　陳信良
